【裁判字號】    97,訴,1911
【裁判日期】    971211
【裁判案由】    違反毒品危害防制條例
【裁判全文】
臺灣臺南地方法院刑事判決              97年度訴字第1911號
公  訴  人  臺灣臺南地方法院檢察署檢察官
被      告  乙○○
上列被告因違反毒品危害防制條例案件，經檢察官提起公訴（97
年度毒偵字第1673號、97年度營毒偵字第214號），被告就被訴
事實為有罪之陳述，本院合議庭裁定由受命法官獨任進行簡式審
判程序，判決如下：
    主  文
乙○○施用第一級毒品，累犯，處有期徒刑捌月。又施用第二級
毒品，累犯，處有期徒刑陸月。又施用第一級毒品，累犯，處有
期徒刑拾月，扣案之第一級毒品海洛因陸包（驗餘淨重合計壹點
伍玖公克）及內含海洛因液之針筒壹支、內含海洛因成分之已使
用過針筒捌支、內含海洛因成分之殘渣袋玖個，均沒收銷燬之；
扣案之不明粉末壹包（驗餘淨重點貳貳公克）、未拆封之針筒
壹支、塑膠杓子壹支、削尖吸管杓壹支、分裝袋伍個、夾鏈袋壹
包，均沒收。應執行有期徒刑壹年捌月，扣案之第一級毒品海洛
因陸包（驗餘淨重合計壹點伍玖公克）及內含海洛因液之針筒壹
支、內含海洛因成分之已使用過針筒捌支、內含海洛因成分之殘
渣袋玖個，均沒收銷燬之；扣案之不明粉末壹包（驗餘淨重點
貳貳公克）、未拆封之針筒壹支、塑膠製杓子壹支、削尖吸管杓
壹支、分裝袋伍個、夾鏈袋壹包，均沒收。
    事  實
一、乙○○前因施用毒品案件，經臺灣高雄地方法院以八十九年
    度毒聲字第一○一五五號裁定令入戒治處所施以強制戒治，
    於民國九十年七月二十日停止戒治出所，所餘戒治期間付保
    護管束，嗣於九十一年一月一日保護管束期滿，視為強制戒
    治執行完畢。另因煙毒案件，經法院各判處有期徒刑三年二
    月、三年三月，應執行有期徒刑六年三月確定，送監執行後
    於八十八年五月四日縮刑假釋出監，嗣該假釋被撤銷，入監
    執行殘刑三年八月，於九十三年十二月十九日執行完畢。復
    於九十五年間再犯施用毒品案件，經法院判處有期徒刑六月
    ，減為有期徒刑三月確定。詎乙○○仍未戒除施用毒品之惡
    習，竟另分別基於施用第一級毒品海洛因及第二級毒品安非
    他命之犯意，於下列時、地，分別為施用第一、二級毒品之
    行為：(一)於九十七年四月二十三日晚上十一時許，在其位於
    臺南縣新營市太子宮三○八之二號住處內，分別以注射及燒
    烤成煙吸食之方式，分別施用第一級毒品海洛因及第二級毒
    品安非他命各一次。(二)於九十七年七月七日晚上八時許，在
    其位於臺南縣鹽水鎮蔦松腳一八七之一○號三樓居所內，以
    將海洛因摻入香菸內點燃吸食煙霧之方式，施用第一級毒品
    海洛因一次。經警分別於：(一)九十七年四月二十四日上午十
    一時四十分許，在臺南縣新營市署立醫院前，見乙○○形跡
    可疑，經其同意採尿液送驗結果，分呈嗎啡及安非他命類陽
    性反應；(二)九十七年七月八日上午八時五分許，持本院核發
    之搜索票，在乙○○位於臺南縣鹽水鎮蔦松腳一八七之一○
    號三樓居所執行搜索，當場扣得乙○○施用剩下之第一級毒
    品海洛因六包（驗餘淨重合計一‧五九公克）、內含海洛因
    液之注射針筒一支、內含海洛因成分之已使用過針筒八支、
    內含海洛因成分之殘渣袋九個，及其所有供其施用海洛因所
    用之不明粉末一包（驗餘淨重三‧二二公克）、未拆封之針
    筒一支、塑膠杓子一支、削尖吸管杓一支、分裝袋五個、夾
    鏈袋一包，並獲其同意採尿送驗結果，呈嗎啡陽性反應，而
    查知上情。
二、案經臺南縣警察局新營分局、麻豆分局分別報請臺灣臺南地
    方法院檢察署檢察官偵查起訴。
    理      由
一、上開事實業經被告乙○○於偵審時坦承不諱，且其九十七年
    四月二十四日為警查獲所採集之尿液檢體，經送檢驗結果，
    分呈嗎啡陽性反應（按海洛因係由嗎啡經化學合成而製得，
    經注射進入人體後，因代謝分解成嗎啡，因此施打海洛因後
    ，由尿液中檢驗結果仍為嗎啡反應）及安非他命類陽性反應
    ；其九十七年七月八日為警查獲所採集之尿液檢體，經送檢
    驗結果，亦呈嗎啡陽性反應等情，有正修科技大學超微量研
    究科技中心九十七年五月十二日出具之檢驗報告暨採取尿液
    名冊各一件（見新營分局警卷第八、九頁）及正修科技大學
    超微量研究科技中心九十七年七月二十二日出具之檢驗報告
    暨犯罪嫌疑人尿液採驗作業管制紀錄清冊各一件（見九十七
    年度毒偵字第一六七三號卷第一○、一一頁）在卷可稽。且
    扣案之白色粉末六包及內含透明液體之針筒一支、已使用過
    之針筒八支、殘渣袋九個，經分送法務部調查局、高雄市立
    凱旋醫院、行政院衛生署管制藥品管理局以氣相層析質譜儀
    分析法檢驗結果，均檢出第一級毒品海洛因成分等情，亦有
    法務部調查局濫用藥物實驗室九十七年八月二十五日調科壹
    字第○九七二三○三四三一○鑑定書、高雄市立凱旋醫院九
    十七年九月五日高市凱醫驗字第八○七五號濫用藥物成品檢
    驗鑑定書、行政院衛生署管制藥品管理局九十七年十一月二
    十日管檢字第○九七○○一一四四一號鑑定書各一件（見九
    十七年度毒偵字第一六七三號卷第一二、一三頁及本院卷第
    一五之四頁）附卷可按。此外，復有被告所有供其九十七年
    七月七日施用海洛因所用之不明粉末一包（驗餘淨重三‧二
    二公克）、未拆封之針筒一支、塑膠杓子一支、削尖吸管杓
    一支、分裝袋五個、夾鏈袋一包扣案可資佐證，足見被告上
    開自白核與事實相符，應可採信。再者，被告前於八十九年
    間，因施用毒品案件，經送強制戒治，於九十一年一月一日
    期滿執行完畢後，又於五年內之九十五年間，復因施用毒品
    案件，被依法追訴處罰等情，有臺灣高等法院被告前案紀錄
    表在卷可佐，顯見其再犯率甚高，原實施之觀察、勒戒或強
    制戒治，已無法收其實效，而無五年戒斷期之存在，是被告
    再犯本案二件施用第一級毒品及一件施用第二級毒品之罪，
    自應依法追訴處罰（最高法院九十五年度台非字第五九、六
    五號判決意旨參照）。綜上所陳，本案事證明確，被告犯行
    堪以認定，應依法論科。
二、論罪科刑：
  (一)按海洛因、安非他命分別係毒品危害防制條例第二條第二項
    第一款、第二款所明定之第一級、第二級毒品，不得非法持
    有、施用。核被告前揭於九十七年四月二十三日所為，係分
    別犯毒品危害防制條例第十條第一項之施用第一級毒品海洛
    因罪，及同條第二項之施用第二級毒品安非他命罪，其施用
    第一級毒品海洛因前持有海洛因，及其施用第二級毒品安非
    他命前持有安非他命之低度行為，應分別為施用海洛因、安
    非他命之高度行為所吸收，均不另論罪。又被告前揭於九十
    七年七月七日所為，係犯毒品危害防制條例第十條第一項之
    施用第一級毒品海洛因罪，其此部分施用第一級毒品海洛因
    前後持有海洛因之低度行為，應為施用海洛因之高度行為所
    吸收，不另論罪。被告所犯上開二件施用第一級毒品及一件
    施用第二級毒品三罪間，犯意各別，行為互殊，應予分論併
    罰。
  (二)另查被告有如事實欄所載之有期徒刑執行完畢紀錄，有前開
    臺灣高等法院被告前案紀錄表可按，其於有期徒刑之執行完
    畢後五年內，故意再犯本案有期徒刑以上之施用第一、二級
    毒品等三罪，均為累犯，應各依刑法第四十七條第一項之規
    定加重其刑。又被告於九十七年四月二十四日上午十一時四
    十分許因形跡可疑為警盤查當時，警方僅知悉被告有多次毒
    品前科，並不確知被告當時是否有施用毒品，雖被告為警盤
    查時有坦承其有注射海洛因，並配合警方採尿送驗，惟查施
    用海洛因後其尿液可檢測到總嗎啡（濃度高度高於或等於三
    ○○ｎｇ／ｍｌ）之時間平均分別約可達十七及二十六小時
    ，有行政院衛生署管制藥品管理局九十二年十二月二日管檢
    字第○九二○○○九九九○號函文附卷可按，本件被告九十
    七年四月二十四日為警採尿後所檢測出之嗎啡陽性反應濃度
    超過六○○○○ｎｇ／ｍｌ，有卷附檢驗報告可稽（見新營
    分局警卷第八頁），足認被告應在九十七年四月二十四日中
    午十二時十五分採尿前之二十六小時內涉有施用第一級毒品
    海洛因之犯行，惟被告當時坦承其施用海洛因之時間為九十
    七年四月二十二日上午六時許，並非可檢出如前揭檢驗報告
    所示之嗎啡陽性反應之採尿時往前回溯二十六小時內之期間
    （即九十七年四月二十三日上午十時十五分許至同年月二十
    四日中午十二時十五分許此段期間），從而，被告於九十七
    年四月二十四日為警盤查當時並未坦承其於採尿時往前回溯
    二十六小時內有何施用本件第一級毒品海洛因之犯行，自不
    符合自首之要件，而無法援引該條規定減輕其刑，附此敘明
    。
  (三)爰審酌海洛因及安非他命戕害身心，而被告前因施用毒品經
    送強制戒治及刑罰處分後，猶不思戒絕革除惡習，再為本案
    三件犯罪，顯未因前所受強制戒治及刑罰處分而記取教訓，
    惟其施用毒品所生危害，實以自戕身心健康為主，對於他人
    生命、身體、財產等法益，尚無明顯而重大之實害，兼衡其
    智識程度、家庭經濟狀況及犯罪後坦承犯行等一切情狀，分
    別就其所犯上開犯行，各量處如主文所示之刑，並定其應執
    行之刑。
  (四)扣案之被告九十七年七月七日施用海洛因所剩下之第一級毒
    品海洛因六包（驗餘淨重合計一‧五九公克）、內含海洛因
    液之注射針筒一支、內含海洛因成分之已使用過針筒八支、
    內含海洛因成分之殘渣袋九個（均已無法單獨與其內壁所沾
    附之海洛因分離），均係違禁物，不問屬於犯人與否，應依
    毒品危害防制條例第十八條第一項前段規定，於其九十七年
    七月七日施用第一級毒品罪刑項下宣告沒收銷燬之。另扣案
    之不明粉末一包（驗餘淨重三‧二二公克）、未拆封之針筒
    一支、塑膠杓子一支、削尖吸管杓一支、分裝袋五個、夾鏈
    袋一包，均係被告所有，供其九十七年七月七日施用第一級
    毒品海洛因所用之物，業據被告供明在卷（見本院卷第二七
    、二八頁），爰依刑法第三十八條第一項第二款規定，於其
    九十七年七月七日施用第一級毒品罪刑項下宣告沒收。至警
    方九十七年七月八日另外扣案之藍色摩托羅拉牌行動電話一
    支、黑色ＮＯＫＩＡ牌行動電話一支（內含ＳＩＭ卡一張）
    、紅白色ＮＯＫＩＡ牌行動電話一支（內含門號00000
    00000號ＳＩＭ卡一張）、ＳＩＭ卡二張及新臺幣四萬
    八千二百元，雖均為被告所有，然均與上開施用第一、二級
    毒品犯行無關，亦據被告供明在卷（見本院卷第二八頁），
    自不得於本案宣告沒收，附此敘明。
據上論斷，應依刑事訴訟法第二百七十三條之一第一項、第二百
九十九條第一項前段，毒品危害防制條例第十條第一項、第二項
、第十八條第一項前段，刑法第十一條前段、第四十七條第一項
、第五十一條第五款、第三十八條第一項第二款，判決如主文。
本案經檢察官甲○○到庭執行職務。
中    華    民    國    97    年    12    月    11    日
                  刑事第九庭    法  官  林欣玲
以上正本證明與原本無異。
如不服本判決應於收受本判決後10日內向本院提出上訴書狀，並
應敘述具體理由。其未敘述上訴理由者，應於上訴期間屆滿後20
日內向本院補提理由書狀（均須按他造當事人之人數附繕本）「
切勿逕送上級法院」。
                                書記官  鄭佩玉
中    華    民    國    97    年    12    月    11    日
附錄本案論罪科刑法條：
毒品危害防制條例第10條
施用第一級毒品者，處 6 月以上 5 年以下有期徒刑。
施用第二級毒品者，處 3 年以下有期徒刑。


司法院資訊處製作；財團法人民間司法改革基金會備份。
